臺灣高等法院臺中分院民事判決　九十三年度訴字第三八號
　　　原　　　告　甲○○
　　　被　　　告　乙○○即釋.
　　　　　　　　　丙○○
右當事人間因侵權行為損害賠償事件，經原告提起刑事附帶民事訴訟，經本院刑事庭
裁定（九十三年度附民字第九七號）移送民事庭，本院於民國九十三年十一月二十四
日言詞辯論終結，玆判決如左：
　　　主　　　文
被告應連帶給付原告新台幣肆佰玖拾伍萬參仟柒佰伍拾參元，及自民國九十三年四月
二十日起至清償日止，按年息百分之五計算之利息。
訴訟費用由被告連帶負擔。
本判決原告以新台幣壹佰陸拾伍萬壹仟元供擔保後，得假執行。但被告如以新台幣肆
佰玖拾伍萬參仟柒佰伍拾參元為原告預供擔保，得免為假執行。
　　　事實及理由
一、被告乙○○經合法通知，未於言詞辯論期日到場，核無民事訴訟法第三百八十六
    條所列各款情形，爰依原告之聲請，由其一造辯論而為判決，合先敘明。
二、原告主張：被告乙○○、丙○○分別係財團法人南投縣伽俐終生關懷社會福利基
    金會（下稱伽俐基金會）之董事長、會計兼出納，原告為在九二一重建區推動種
    植肉桂樹，乃以原告個人名義廣邀各界認養，共募得新台幣（以下同）七百四十
    七萬九千零五十元，委託伽俐基金會代為辦理，原告為確保專款專用，要求設立
    專戶並以定期存款方式處理，被告乙○○乃於民國（以下同）九十年八月十六日
    於大安商業銀行台中分行設立以伽俐基金會為戶名，帳號0000000000
    00之帳戶作為肉桂樹捐款之專戶（下稱肉桂樹專戶），原告於九十年八月二十
    四日第一次匯款一百三十九萬零九百五十元後，被告乙○○即將款項以三個月定
    期存款方式處理，以求取信於原告，實則被告乙○○於同年月二十九日即將定存
    解約，將款項存入中國國際商業銀行台中分行帳號00000000000號被
    告乙○○之個人帳戶內，原告不知上情，仍陸續匯款入肉桂樹專戶，被告乙○○
    則繼續由自己或指示被告丙○○，以網路轉帳、語音轉帳、現金提領等方式將款
    項侵占挪用，原告匯入肉桂樹專戶之七百四十七萬九千零五十元，除其中七十五
　　萬元確實使用於肉桂樹種植外，其餘款項皆遭被告侵占挪用，事發至今，原告僅
　　獲賠償一百七十七萬五千二百九十七元等情，爰依侵權行為法律關係或不當得利
　　法律關係，擇一求為命：被告應連帶給付原告四百九十五萬三千七百五十三元及
　　自刑事附帶民事訴訟起訴狀繕本送達被告之翌日即九十三年四月二十日起至清償
　　日止，按年息百分之五計算利息之判決（原告於刑事附帶民事訴訟起訴時，請求
　　被告連帶給付五百三十四萬零一百九十一元本息，案經移送民事庭後，原告減縮
　　聲明為四百九十五萬三千七百五十三元本息，依民事訴訟法第四百四十六條第一
　　項、第二百五十五條第一項第三款規定，該減縮聲明毋須被告之同意）。
三、被告丙○○則以：肉桂樹專戶捐款均由伽俐基金會出具收據交捐款人抵稅，縱認
　　公益款項遭侵占，受害人亦應為伽俐基金會，原告非因犯罪而受損害之人，應不
　　得提起刑事附帶民事訴訟。被告丙○○係受僱於被告乙○○，自聽從其指示，且
　　除語音轉帳部分係由乙○○指示辦理外，其餘多次提領均由乙○○自己處理，被
　　告丙○○不知上開帳戶為肉桂樹專戶，對基金會資金之運用、款項之流向均不知
　　情亦無從過問，被告丙○○未為共同侵權行為，且未因此受有任何利益，自無不
　　當得利可言等語，資為抗辯。
四、原告主張被告乙○○係伽俐基金會之董事長，原告為在九二一重建區推動種植肉
    桂樹，乃以原告個人名義，以每株樹苗一百五十元廣邀各界認養，共募得七百四
    十七萬九千零五十元，委託伽俐基金會代為辦理，原告為確保專款專用，要求設
    立專戶並以定期存款方式處理，被告乙○○乃於九十年八月十六日於大安商業銀
    行台中分行設立以伽俐基金會為戶名，帳號000000000000之帳戶作
    為肉桂樹捐款專戶，原告於九十年八月二十四日第一次匯款一百三十九萬零九百
    五十元後，被告乙○○即於同年月二十七日將款項以三個月定期存款方式處理，
    以求取信於原告，實則被告乙○○於同年月二十九日即將定存解約，將款項存入
    中國國際商業銀行台中分行帳號00000000000號被告乙○○自己之個
    人帳戶內，原告不知上情，仍陸續匯款入肉桂樹專戶，被告乙○○則繼續由自己
    或指示被告丙○○，以網路轉帳、語音轉帳、現金提領等方式將款項侵占挪用，
　　原告匯入肉桂樹專戶之七百四十七萬九千零五十元，除其中七十五萬元確實使用
　　於肉桂樹種植外，其餘款項皆遭侵占挪用，事發至今，原告僅獲賠償一百七十七
　　萬五千二百九十七元等事實，因被告乙○○對於原告主張上開事實，已於相當時
　　期受合法通知，而於言詞辯論期日不到場，亦未據提出準備書狀爭執，依民事訴
　　訟法第二百八十條第三項前段，準用同條第一項之規定，應視同自認原告主張之
　　事實，並經本院調取台灣台中地方法院檢察署九十一年度他字第七六七號、偵字
　　第一七六五五號、台灣台中地方法院九十一年度訴字第二七一九號、本院九十二
　　年上訴字第一七三六號業務侵占刑事案偵審全卷查明屬實，堪認原告之主張為真
　　實。
五、被告丙○○抗辯原告非因犯罪而受損害之人，不得提起刑事附帶民事訴訟，查，
　　原告為在九二一重建區推動種植肉桂樹，以個人名義向各界募款，有募款文宣影
　　本附卷可證（見本院卷四十頁），再據伽俐基金會九十一年四月二日之臨時董監
　　事聯席會議記錄所載：「五、說明：董事長釋體通報告：本人對本會財務管理有
　　所缺失，又未能主動通知，影響王律師的種樹計劃‧‧‧〔一〕王律師共匯入七
　　、四七九、０五０元正，本會已付七五０、０００元，因樹苗購置款跳票金額三
　　、七五０、０００元正，王律師擬收回捐款自行辦理種樹計劃‧‧‧」（見本院
　　卷四二至四五頁）其中有「王律師的種樹計劃」、「因樹苗購置款跳票，王律師
　　擬收回捐款自行辦理種樹計劃」等語明確，則原告以其個人名義募款之所得，委
　　託伽俐基金會辦理種樹計劃，原告於委託之初即已要求專款專用，此公益目的之
　　捐款遭侵占挪用，則原告係因被告犯罪而受損害之人甚明，被告丙○○該項抗辯
　　，自不足取。
六、被告丙○○抗辯其僅受乙○○之指示轉匯及轉提，不知肉桂樹專戶，不知資金用
    途與流向等語。惟查，被告丙○○於刑事偵查中，自承：「（知道該款項是告訴
    人（按即原告）的募款金額？）知道。」「（開戶後的存摺及印章由何人保管？
    ）存摺放我這，印章由董事長保管。」「（其中四十四萬元是你存入乙○○在中
    國商銀的帳戶？）是。」「（提領九十五萬元也是你去辦的？）是，但我不清楚
    是作何用，之前從未有將錢直接轉入他（按即被告乙○○）帳戶之事。」（見上
　　開偵查卷六一、六二頁），其於刑事審理中供述：「（錢如何進來，是否清楚？
　　）清楚，出去我也清楚，轉出去的帳戶我清楚。」「我知道甲○○的募款是支付
　　肉桂樹。」（見刑事一審卷(一)一八０頁）等語，核與乙○○於刑事案稱：「語音
　　轉帳部分是我口頭指示丙○○去辦的，提領與質借都是我辦的，我當時有向丙○
　　○說這是王律師（即原告）的專戶，知道這是肉桂樹的戶頭。」等語相符（見刑
　　事一審卷(二)一０七頁），足認被告丙○○對於自上開募集肉桂樹苗款專戶內，將
　　款項以語音轉帳方式匯入被告乙○○之私人帳戶內，非支付肉桂樹苗款，事前應
　　已知悉。則被告丙○○抗辯不知肉桂樹專戶，不知資金用途與流向，不足採取。
　　又，被告丙○○另抗辯其受僱於被告乙○○，自聽從僱用人乙○○之指示，其對
　　資金之使用方式無從過問，惟被告丙○○於刑事偵查中，已多次陳稱其係伽俐基
　　金會之會計兼出納（見上開偵查卷六十、六一頁，台灣南投地方法院檢察署九十
　　一年偵字第三０一０號偵查卷十七、十八頁），被告丙○○既係伽俐基金會之會
　　計兼出納，自屬受僱於伽俐基金會而非被告乙○○，對被告乙○○要求將存放於
　　肉桂樹專戶之捐款轉帳至被告乙○○之私人帳戶等行為，未加以拒絕，亦未向基
　　金會其他董監事提出報告，更聽從被告乙○○之指示，協助被告乙○○轉帳與提
　　存，或將保管之存摺交付被告乙○○提領現金，其與被告乙○○共同不法侵害原
　　告權利，致原告受有四百九十五萬三千七百五十三元之損害，足堪認定。
七、按因故意或過失，不法侵害他人之權利者，負損害賠償責任。又數人共同不法侵
    害他人之權利者，連帶負損害賠償責任。民法第一百八十四條第一項前段、第一
    百八十五條第一項分別定有明文。又數人共同為侵權行為加損害於他人，各有賠
    償其損害全部責任，最高法院十九年上字第一二０二號著有判例。從而，原告本
　　於侵權行為之法律關係，請求被告連帶給付四百九十五萬三千七百五十三元，及
　　自刑事附帶民事訴訟起訴狀繕本送達被告之翌日即九十三年四月二十日起（見本
　　院附民卷十三、十四頁）至清償日止，按年息百分之五計算之利息，自應准許。
　　又原告及被告丙○○陳明願供擔保聲請宣告假執行或免為假執行，經核均無不合
　　，被告乙○○雖未陳明願供擔保聲請宣告免為假執行，惟為衡平兩造之利益，並
　　依職權宣告被告乙○○預供擔保後，得免為假執行，爰分別酌定相當之擔保金額
　　予以宣告。原告依侵權行為及不當得利之法律關係，擇一請求，其侵權行為法律
　　關係之請求既有理由，其不當得利法律關係之請求，即無審究之必要。本件事證
　　已臻明確，兩造其餘攻擊防禦方法及舉證，核與本件判決結果不生影響，無庸逐
　　一論列，併此敘明。
據上論斷，本件原告之訴為有理由，依民事訴訟法第八十五條第二項、第四百六十三
條、第三百八十五條第一項前段、第三百九十條第二項、第三百九十二條第二項，判
決如主文。
中　　　華　　　民　　　國　　九十三　　年　　 十二　　 月　　　八　　　日
~B1民事第六庭審判長法　官　吳火川
~B2　　　　　　　　法　官　吳惠郁
~B3　　　　　　　　法　官　饒鴻鵬
右為正本係照原本作成。
如對本判決上訴，須於收受判決送達後二十日內向本院提出上訴書狀，其未表明上訴
理由者，應於提出上訴後二十日內向本院提出上訴理由書(須按他造人數附具繕本)。
上訴時應提出委任律師為訴訟代理人之委任狀。具有民事訴訟法第四百六十六條之一
第一項但書或第二項之情形為訴訟代理人者，另應附具律師及格證書及釋明委任人與
受任人有該條項所定關係之釋明文書影本。
~B　　　　　　　　書記官　陳如慧
中　　　華　　　民　　　國　　九十三　　年　　 十二　　 月　　　九　　　日
                                                                        Ｂ
